臺灣高等法院刑事判決
111年度原交上訴字第2號
上  訴  人  臺灣桃園地方檢察署檢察官
上  訴  人  
即  被  告  黃天麟


選任辯護人  蘇明淵律師（法扶律師）
上列上訴人等因過失致死案件，不服臺灣桃園地方法院110年度
審原交訴字第9號，中華民國110年12月14日第一審判決（起訴案
號：臺灣桃園地方檢察署109年度偵字第29276號），提起上訴，
本院判決如下：
    主  文
原判決之刑撤銷。                            
黃天麟犯過失致死罪，處有期徒刑陸月，如易科罰金，以新臺幣
壹仟元折算壹日。緩刑貳年。
    事實及理由
一、審理範圍：
    本案係在刑事訴訟法第348條於民國110年6月18日修正施行
    後，於111年2月17日繫屬本院，應適用修正後之現行刑事訴
    訟法第348條規定判斷上訴範圍。原審判決後，檢察官、被
    告及其辯護人均明示僅就科刑部分提起上訴（本院卷第54頁
    ），依現行刑事訴訟法第348條第3項規定及其修法理由，本
    院自僅就原判決關於被告之刑部分審理，至於未表明上訴之
    原判決關於犯罪事實、所犯法條等其餘部分則不屬本院審判
    範圍，故就此量刑所依附之部分（包含自首），均援用原審
    判決之記載（如附件）。
二、上訴意旨：
　㈠檢察官上訴意旨略以：被告黃天麟駕車起步時未注意車前狀
    況，致發生本件車禍，其過失情節極為嚴重，且造成被害人
    施蒲金珠（告訴人施崇仁之母）死亡之結果，對於被害人之
    家屬造成永遠無法回復之傷痛，足見犯罪所生危害甚鉅，然
    被告於事發迄今仍未與被害人之家屬達成和解，亦未賠償其
    等損害，顯示犯後態度不佳；參以被告前已有駕車不慎撞擊
    他人車輛致人受傷之過失傷害案件經法院判刑，而該案與本
    案均為行車相關案件，足見被告並未因前案發生後知所警惕
    ，行車用路仍未謹慎小心、注意其他用路人之安全，原審僅
    判處有期徒刑8月，量刑顯與比例原則、平等原則、罪刑相當
    原則有違，難認適法妥當，告訴人具狀請求檢察官提起上訴
    尚非無據。為此，請求撤銷原判決，更為適當合法之判決等
    語。
　㈡被告上訴意旨略以：被告與被害人之全體家屬已於111年1月1
    9日在桃園市大園區調解委員會成立調解，並已履行完畢，
    原審未及審酌上開和解之情形，量處有期徒刑8月，尚嫌過
    重，請從輕量刑並諭知緩刑等語。
三、撤銷原判決科刑部分之說明及本院量刑
  ㈠原審以被告犯行事證明確，予以論罪科刑，固非無見，惟被
    告業於111年1月19日與包含告訴人在內之被害人全體繼承人
    達成調解，並已履行，有調解筆錄及銀行交易明細在卷可參
    （見本院卷第29頁、第67頁），原審未及審酌此項犯後態度
    之量刑因子所為量刑，容有未洽。檢察官上訴意旨以被告過
    失情節嚴重、犯罪所生危害甚鉅，未與告訴人和解，且於10
    1年10月間曾有因駕車不慎而犯過失傷害罪之紀錄，認原審
    量刑過輕，請求從重量刑等語，但原審於量刑時本已考量本
    案犯罪情節與過失程度，且有關本件交通事故之肇事責任，
    被告為肇事次因，此有桃園市政府車輛行車事故鑑定會鑑定
    意見書及桃園市車輛行車事故鑑定覆議委員會鑑定覆議意見
    書可參（偵卷第67至71頁，原審卷第55至57頁），至於前案
    所犯過失傷害罪案情（上班途中駕駛小客貨車左轉時與對向
    直行機車駕駛發生車禍，雙方均有疏失）與本案有別，且二
    案相隔7年，依卷附前案紀錄表所示，期間並無其他犯罪紀
    錄，難認被告駕駛動力交通工具有慣常之違規過失等從重量
    刑情事，且本案於本院審理時已經成立調解，檢察官請求從
    重量刑並無理由，被告請求從輕量刑為有理由，自應由本院
    就科刑部分撤銷改判。
　㈡爰以行為人責任為基礎，審酌本件被告駕駛營業貨運曳引車
    ，綠燈起步時未注意車前狀況而肇事，考量本案被告之犯罪
    情節、過失程度，造成他人生命消逝之無可回復之損害，並
    斟酌其犯罪後坦承犯行，且與被害人家屬成立調解填補損害
    之犯後態度，兼衡被告自述國中肄業之智識程度、生活經濟
    家庭狀況、素行等一切情狀，量處如主文第2項所示之刑，
    並諭知易科罰金之折算標準。
　㈢按行為經法院評價為不法之犯罪行為，且為刑罰科處之宣告
    後，應否加以執行，乃刑罰如何實現之問題。如認行為人對
    於社會規範之認知並無重大偏離，行為控制能力亦無異常，
    僅因偶發、初犯或過失犯罪，刑罰對其效用不大，祇須為刑
    罰宣示之警示作用，即為已足，此時即非不得緩其刑之執行
    ，並藉違反緩刑規定將執行刑罰之心理強制作用，謀求行為
    人自發性之改善更新。法院是否宣告緩刑，有其自由裁量之
    職權，祇須行為人符合刑法第74條第1項所定之條件，認為
    以暫不執行刑罰為適當，法院即得宣告緩刑，與行為人犯罪
    情節是否重大，是否坦認犯行並賠償損失，並無絕對必然之
    關聯性（最高法院72年台上字第3647號判例、102年度台上
    字第4161號判決意旨參照）。查被告前未曾因故意犯罪受有
    期徒刑以上刑之宣告，除於101年間有如前述犯過失傷害罪
    之紀錄外，在本案前別無其他犯罪紀錄，有本院被告前案紀
    錄表附卷為憑，其因偶然之過失而犯罪，於審理時坦認犯行
    ，並無推諉卸責，其於社會規範之認知並無重大偏離，且於
    本院審理期間，就有關民事賠償與被害人家屬間成立調解並
    履行，本院審酌上情，認被告經此偵審程序，當足生警惕，
    前揭所宣告之刑，以暫不執行為適當，爰依刑法第74條第1
    項第1款之規定，宣告緩刑2年，以勵自新。
據上論斷，應依刑事訴訟法第369條第1項前段、第373條、第364
條、第299條第1項前段，刑法第74條第1項第1款，判決如主文。
本案經檢察官劉倍提起公訴，檢察官周芝君提起上訴，檢察官李
豫雙到庭執行職務。
中　　華　　民　　國　　111 　年　　4 　　月　　27　　日
                  刑事第六庭  審判長法　官  劉方慈
                                    法　官  朱嘉川
                                    法　官  許曉微
以上正本證明與原本無異。
如不服本判決，應於收受送達後20日內向本院提出上訴書狀，其
未敘述上訴之理由者並得於提起上訴後20日內向本院補提理由書
（均須按他造當事人之人數附繕本）「切勿逕送上級法院」。
                                    書記官  徐仁豐
中　　華　　民　　國　　111 　年　　4 　　月　　27　　日
附錄：本案論罪科刑法條全文
中華民國刑法第276條
因過失致人於死者，處5年以下有期徒刑、拘役或50萬元以下罰
金。
附件：臺灣桃園地方法院110年度審原交訴字第9號